臺灣高等法院臺中分院民事判決
111年度家上字第53號
上  訴  人  蘇王子
訴訟代理人  張慶達律師
複 代理 人  黃淑芳  
被 上訴 人  蘇怡禎  
訴訟代理人  黃聖友律師
複 代理 人  柯毓榮律師
被 上訴 人  蘇瑀婕  
上列當事人間請求分割遺產等事件，上訴人對於民國111年3月15
日臺灣臺中地方法院110年度家繼訴字第7號第一審判決，提起上
訴，本院於111年11月8日言詞辯論終結，判決如下：
    主  文
原判決（除減縮部分外）關於遺產分割方法及訴訟費用之裁判均
廢棄。
上開廢棄部分，兩造就被繼承人蘇駿杰所遺如附表一、三所示遺
產，應按各該附表分割方法欄所示之分割方法分割。
其餘上訴駁回。
第一審（除減縮部分外）、第二審訴訟費用，由兩造3人各負擔1
0分之2，餘由上訴人負擔。
    事實及理由
壹、程序部分
一、按訴之變更或追加，非經他造同意，不得為之；但擴張或減
    縮應受判決事項之聲明者，不在此限，民事訴訟法第446條
    第1項、第255條第1項第3款定有明文。上訴人於原審起訴聲
    明第一項(塗銷之訴部分)，原係請求被上訴人蘇怡禎(下逕
    稱其姓名)將如附表二所示不動産以贈與為登記原因之所有
    權移轉登記塗銷（原審卷二第81頁）。經原審就此部分為其
    敗訴之判決後，上訴人於第二審程序，原本陳稱係就原判決
    敗訴部分，全部提起上訴（見本院卷第359頁），嗣於本院
    言詞辯論時陳明關於塗銷登記之訴部分，因附表二編號9、1
    0、12、14至17、19、20所示建物均係未辦保存登記建物，
    故此部分訴之聲明減縮請求僅塗銷如附表二所示土地及已辦
    理保存登記之建物（見本院卷第360頁），並更正此部分聲
    明為：蘇怡禎應將如附表二編號1至8所示土地及編號11、13
    、18所示建物(下合稱系爭不動產)，分別於該表所示時間，
    以贈與為登記原因，所為之所有權移轉登記(以下合稱系爭
    移轉登記)予以塗銷(本院卷第370頁)，核屬減縮其應受判決
    事項之聲明，依上開規定，並無不合，應予准許。
二、又上訴人既為上開訴之聲明之減縮，則上訴人關於訴請蘇怡
    禎塗銷如附表二編號9、10、12、14至17、19、20所示建物
    之所有權移轉登記部分，即因減縮而視為撤回此部分之訴，
    則原審就該部分之訴所為之判決，因此失其效力，本院即無
    須對該部分判決為裁判，先予敘明。
三、被上訴人蘇瑀婕(下逕稱其姓名)經合法通知，未於言詞辯論
    期日到場，核無民事訴訟法第386條所列各款情形，爰依上
    訴人之聲請，由其一造辯論而為判決。
貳、實體部分　　
一、上訴人主張：兩造父親蘇駿杰於000年0月0日死亡，遺有如
    附表一、三所示之遺產。兩造為蘇駿杰之繼承人，應繼分如
    附表四所示。蘇駿杰生前為使伊與蘇瑀婕得以申請中低收入
    入等補助，乃與蘇怡禎通謀，將其所有如附表二所示之不動
    產虛偽贈與蘇怡禎，並辦理系爭移轉登記，依民法第87條規
    定，自屬無效，蘇怡禎應將系爭移轉登記塗銷，附表二所示
    不動產均應列入蘇駿杰之遺產範圍。又因兩造無法達成分割
    遺產之協議。爰依民法第113條、第1164條規定，求為命蘇
    怡禎將系爭移轉登記塗銷，並分割蘇駿杰所遺如附表一、二
    、三所示遺產之判決。　　
二、蘇怡禎則以：蘇駿杰僅遺有如附表一、三所示之遺產，附表
    二所示之不動產係伊父親蘇駿杰生前贈與伊，雙方並無通謀
    虛偽意思表示情事，該等不動產非屬蘇駿杰之遺產等語，資
    為抗辯。
三、蘇瑀婕未於言詞辯論期日到場，亦未提出書狀作何聲明或陳
    述。
四、原審判准按兩造應繼分比例分割蘇駿杰所遺如附表一、三所
    示之遺產，並駁回上訴人塗銷系爭移轉登記之訴。上訴人不
    服，提起上訴。上訴聲明：㈠原判決除減縮部分外廢棄。㈡蘇
    怡禎應將系爭移轉登記塗銷。㈢兩造就蘇駿杰所遺如附表一
    、二、三所示遺產，應按附表四所示應繼分比例分割。蘇怡
    禎答辯聲明：駁回上訴。
五、兩造不爭執事項
  ㈠蘇駿杰於000年0月0日死亡，遺有如附表一、三所示財產、債
    務。兩造為蘇駿杰之繼承人，應繼分如附表四所示。
　㈡系爭不動產分別於如附表二所示時間，以贈與為登記原因，
    辦理所有權移轉登記於蘇怡禎名下。另附表二編號9、10、1
    2、14至17、19、20所示建物均係未辦保存登記建物。
　㈢附表三編號9所示新光金股份185股，由蘇怡禎分得61股，上
    訴人與蘇瑀婕各分得62股(見本院卷第371頁)。
　㈣附表一、三所示之財產、債務，除附表三編號9所示股份依上
    開比例分割外，其餘均按兩造應繼分比例（即每人3分之1）
    分割(見本院卷第371頁)。
六、兩造爭執事項
　㈠蘇駿杰與蘇怡禎間就如附表二所示不動產所為之贈與，是否
    係通謀虛偽意思表示？該贈與是否有效？
　㈡上訴人請求蘇怡禎應將系爭移轉登記塗銷，是否有理由？
　㈢附表二所示不動產是否應列入蘇駿杰之遺產範圍？上訴人請
    求分割如附表一、二、三所示遺產，於法是否有據？
七、本院之判斷
　㈠蘇駿杰與蘇怡禎就附表二所示不動產所為之贈與，是否係通
    謀虛偽意思表示？該贈與是否有效？
　  ⒈按表意人與相對人通謀而為虛偽意思表示者，其意思表示
      無效。民法第87條前段定有明文。所謂通謀為虛偽意思表
      示，乃指表意人與相對人互相故意為非真意之表示而言，
      故相對人不僅須知表意人非真意，並須就表意人非真意之
      表示相與為非真意之合意，始為相當，若僅一方無欲為其
      意思表示所拘束之意，而表示與真意不符之意思者，尚不
      能指為通謀而為虛偽意思表示（最高法院62年台上字第31
      6號裁判先例意旨參照）。次按當事人主張有利於己之事
      實，就其事實負有舉證之責，民事訴訟法第277條前段定
      有明文。第三人主張表意人與相對人通謀而為虛偽意思表
      示者，該第三人應負舉證之責（最高法院48年台上字第29
      號裁判先例意旨參照）。又負舉證責任之一方，苟能證明
      間接事實並據此推認要件事實，雖無不可，並不以直接證
      明為必要，惟此經證明之間接事實與待證之要件事實間，
      須依經驗法則或論理法則足以推認其關聯性存在，且綜合
      各該間接事實，已可使法院確信待證之要件事實為真實者
      ，始克當之，不得僅以推測之詞作為認定之依據（最高法
      院109年度台上字第529號判決意旨參照）。
　　⒉上訴人主張蘇駿杰與蘇怡禎就附表二所示不動產所為贈與
      ，乃出於通謀虛偽意思表示云云，為蘇怡禎所否認，並以
      前詞置辯。揆諸前揭說明，上訴人自應舉證證明蘇駿杰與
      蘇怡禎間就上開贈與有通謀虛偽意思表示情事。查：
　    ⑴證人即兩造母親劉詠淇雖於本院證稱：「(你是否知悉蘇
        王子有申請殘障補助之事？)我知道。我兒子蘇王子是
        先天耳疾。他國中時就有申請，但後來無法申請，查明
        原因係由於他父親蘇駿杰財產太多，才無法再申請。」
        、「(你是否知悉妳前夫蘇駿杰，對其財產的處理方式
        ？)我不知道他要如何處理。但我知道他因為會影響小
        孩申請補助，他就將一些財產過戶給小女兒（即蘇怡禎
        ），這樣他兒子蘇王子才能申請殘障補助。」等語(見
        本院卷第307、308頁)。然觀之原審向臺中市○○區公所
        （下稱○○區公所）調取上訴人及蘇瑀婕申請相關補助之
        資料，顯示上訴人自108年2月間起曾多次申請低收入戶
        、中低收入戶資格及身心障礙者生活補助，惟除蘇駿杰
        名下有財產外，上訴人本身另擁有黃牌重型機車及汽車
        等因素，致不符資格。且於蘇駿杰將附表二所示不動產
        贈與蘇怡禎後，上訴人所為補助之申請，仍然遭否准，
        此有○○區公所函及其附具上訴人歷年申請補助資料可稽
        （見原審卷一第355至693頁）。足見上訴人無法申請得
        上開補助，並非全然係因其父蘇駿杰名下有多筆不動產
        所致。是證人劉詠淇證稱係因上訴人之父蘇駿杰有甚多
        財產，致上訴人無法申請殘障等補助，蘇駿杰乃將一些
        財產過戶予蘇怡禎等情，顯然與上開事證不符，而難遽
        信。加以原審亦曾向臺中市○○區公所（下稱○○區公所）
        發函調取蘇瑀婕歷年申請殘障或中低收入戶補助及准駁
        之相關資料，惟經該公所函覆蘇瑀婕並無領有身心障礙
        證明，且未申辦各項相關補助，亦有○○區公所110年3月
        24日函可按（見原審卷一第351、695頁），可見蘇瑀婕
        並無申請殘障或中低收入戶補助情形。是上訴人謂其父
        蘇駿杰係為使其與蘇瑀婕得以順利申請取得上開相關補
        助，始將如附表二所示不動產虛偽贈與蘇怡禎一情，是
        否為實情，即有可疑。
　　　⑵次查，證人劉秋霞固於原審證稱：「蘇駿杰是我妹妹的
        先生。他（蘇駿杰）來問我，他的三個小孩的財產要怎
        麼分，我跟他說，這三個都是你的小孩，你要怎麼分心
        比較不會痛，就那樣分，他跟我說，如果分給蘇怡禎，
        她都全部吞掉，要怎麼辦，我跟他說都是你的小孩，你
        自己要如何預防打算，我沒辦法管。（蘇駿杰說要分給
        蘇怡禎有沒有講原因為什麼？）我有問他為什麼，你是
        不是怕你兒子的補助拿不到，他沒有回答我，因為他很
        貪心，他怕他的子女領不到補助。（妳說他怕他的子女
        領不到補助，這是妳親耳聽到的，還是自己猜測的？）
        我沒有猜測，我直接問他，他回答的。（妳怎麼知道過
        戶給蘇怡禎是要申請政府的補助？）我是問他的，他沒
        有回答我，所以我不知道。（他都沒回答你嗎？）沒有
        ，他只有說他死後，財產都分給阿禎，她獨吞怎麼辦，
        我只有回答說那是你的小孩，你要怎麼分都好，我不知
        道他們財產過戶之事情」等語（見原審卷二第66、67頁
        ）。則依上開證言，充其量僅能認定蘇駿杰生前曾就其
        所有財產如何分配予3名子女（即兩造） 一事詢問過證
        人劉秋霞之看法，且談及其對財產分配之疑慮，但並無
        從憑此證明蘇駿杰將附表二所示不動產贈與蘇怡禎，係
        屬通謀虛偽之意思表示，況證人劉秋霞已表明其不知蘇
        駿杰有將財產過戶予蘇怡禎情事，是證人劉秋霞所為上
        開證言，自難資為上訴人有利之認定。
     ⑶再者，證人蘇秋華於本院證稱：伊與蘇駿杰為兄妹關係，
       蘇駿杰生前常講要將一些財產贈與給蘇怡禎，因為他覺
       得兒子不可靠，他說所有東西都要贈與給蘇怡禎，不要
       給上訴人，因為上訴人曾經告蘇駿杰要扶養費，當時上
       訴人已30幾歲，伊哥哥蘇駿杰當時60幾歲，還要被他告
       ，而且連家裏的東西，上訴人也會破壞、丟掉，所以伊
       哥哥很生氣，上訴人在蘇駿杰住院期間，只去過1次，而
       且是蘇怡禎求他去的。伊不知道上訴人需要申請殘障補
       助，蘇駿杰從來就一直說不動產不要給上訴人。伊哥哥
       原來很疼上訴人，上訴人小時候，蘇駿杰還曾經買30幾
       萬鋼琴給他等語(見本院卷第270至275頁)。足見兩造父
       親蘇駿杰生前即曾向證人蘇秋華表示要將些許財產贈與
       其女蘇怡禎。參以蘇怡禎於本院陳明：伊父親表示附表
       二所示不動產要贈與給伊，叫伊將身分證、印章給他辦
       理過戶，都是伊父親自己去辦的等語(見本院卷第95至97
       頁)。復稽諸卷附土地建築改良物所有權贈與移轉契約書
       等相關資料（見本院卷第155至343頁），其上顯示當初
       確係由蘇駿杰負責辦理贈與移轉登記事宜，核與蘇怡禎
       所述尚無扞挌，益徵蘇駿杰應確實有意將如附表二所示
       不動產無償贈與蘇怡禎，並經蘇怡禎允受後，方持蘇怡
       禎所交付之證件憑以辦理後續之所有權移轉事宜，足認
       雙方間確有存在贈與契約無疑。是上訴人主張蘇駿杰並
       無贈與其所有如附表二所示不動產予蘇怡禎之意，雙方
       係屬通謀虛偽意思表示云云，自無可取。
　　⒊綜上，上訴人主張蘇駿杰與蘇怡禎間就附表二所示不動產
　　  所為之贈與，乃出於通謀虛偽意思表示云云，既不可採，
      則該贈與之債權及物權行為，依法應均為有效。
　㈡上訴人請求蘇怡禎應將系爭移轉登記塗銷，是否有理由？　
　　蘇駿杰與蘇怡禎父女間就附表二所示不動產所為上開贈與之
    債權及物權行為，均屬有效，既經本院認定如前，則上訴人
    依民法第113條規定，請求蘇怡禎應將系爭不動產分別於附
    表二所示時間所為之系爭移轉登記，予以塗銷，於法即屬無
    據，不應准許。
　㈢附表二所示不動產是否應列入蘇駿杰之遺產範圍？上訴人請
    求就附表一、二、三所示遺產分割，是否有據？
　　⒈查蘇駿杰與蘇怡禎間就附表二所示不動產所為贈與之債權
      及物權行為，係屬通謀虛偽意思表示，應屬無效云云，既
      不可採，業經本院認定如前，足認該等不動產已非蘇駿杰
      所有，是上訴人主張如附表二所示不動產應列入蘇駿杰之
      遺產範圍，於法自屬無據。
　  ⒉按各繼承人，除法律另有規定或契約另有訂定外，得隨時
      請求分割遺產，民法第1164條定有明文。查兩造之被繼承
      人蘇駿杰死亡後遺有如附表一、三所示之遺產，且無法律
      規定不能分割之情形，而兩造復無不分割之約定，僅迄未
      達成分割之協議，則上訴人依法訴請裁判分割前開遺產，
      揆之上開規定，自為法之所許。
    ⒊次按，繼承人有數人時，在分割遺產前，各繼承人對於遺
      產全部為公同共有，民法第1151條定有明文。又請求分割
      共有物之訴，法院就其分割方法，固有依民法第824條第2
      項所定之分配方法，命為適當分配之自由裁量權，不受任
      何共有人主張之拘束，然其分割方法仍以適當為限。復按
      ，民法第1164條所定之遺產分割，係以整個遺產為一體為
      分割，並非以遺產中個別之財產分割為對象，亦即遺產分
      割之目的在廢止遺產全部之公同共有關係，而非旨在消滅
      個別財產之公同共有關係，其分割方法應對全部遺產整體
      為之。又分別共有之應有部分，乃就一所有權為量之分割
      ，並依該量上劃分之一定分數比率，分歸於各共有人抽象
      享有之狀態。繼承人將遺產之公同共有關係終止，變更為
      分別共有關係，性質上自屬分割遺產方法之一，亦經最高
      法院95年度台上字第2458號判決闡釋明確。查兩造之被繼
      承人蘇駿杰死亡後所遺如附表一、三所示之不動產、存款
      、債權、股份及債務等遺產，由兩造因繼承而公同共有該
      等財產及承受其債務。而上訴人與蘇怡禎於本院審理時均
      陳明除附表三編號9所示股份外，其餘財產及債務同意按
      兩造應繼分比例分割。至該等股份185股，因股份最小單
      位為1股，故蘇怡禎同意其僅分得61股，由上訴人與蘇
　　　蘇瑀婕則各分得62股，業據上訴人與蘇怡禎陳述明確（見
      本院卷第371頁）。衡諸本件遺產，其中如附表一所示之
      土地高達25筆，且大部分係與他人共有，兩造短時間內要
      適當處理該等不動產，俾符合全體繼承人之利益，有其難
      度，經本院斟酌遺產之性質、價值、各繼承人之利害關係
      、分割後之經濟效用及利用價值，並兼顧兩造之利益等一
      切情狀，認將兩造就附表一、三所示遺產（除上開股份外
      ）之公同共有關係分割為分別共有，使兩造之公同共有關
      係歸於消滅而成為分別共有，除不影響兩造權益外，且兩
      造亦可於分割遺產後單獨自由處分運用所取得之各該財產
      之應有部分。是上訴人與蘇怡禎所稱之上開分割方法，應
      屬妥適，爰將附表一所示之土地按兩造應繼分比例分割為
      分別共有，附表三所示之財產及債務（編號9所示之股份
      除外）按兩造應繼分比例予以分配，而附表三編號9所示
      股份則由上訴人與蘇瑀婕各分得62股，蘇怡禎分得61股。
  ㈣綜上所述，兩造公同共有如附表一、三所示遺產，應依各  
    該附表分割方法欄所載之方法分割，原判決有關上開遺產  
    所定之分割方法，尚有未洽，上訴意旨指摘原判決此部分不
    當，求予廢棄，非無理由，爰由本院廢棄改判如主文第二項
    所示。至上訴人請求蘇怡禎塗銷系爭移轉登記部分，並無理
    由，不應准許。原審就此部分為上訴人敗訴之判決，於法並
    無不合。上訴論旨指摘原判決此部分不當，求予廢棄改判，
    為無理由，應駁回上訴。
  ㈤本件事證已臻明確，兩造其餘之攻擊或防禦方法及所用之證
    據，經本院斟酌後，認為均不足以影響本判決之結果，爰不
    逐一論列，併此敘明。
  ㈥另本件具共有物分割性質，兩造地位本可互換，與一般訴訟
    之對立性迥異，是無論一、二審之訴訟費用，關於附表一、
    三部分，皆應由兩造按應繼分比例分擔，始稱公平，併此敘
    明。
八、據上論結，本件上訴為一部有理由，一部無理由，爰判決如
    主文。　　
中　　華　　民　　國　　111 　年　　11　　月　　22　　日
　　　　　　　　家事法庭　　審判長法　官　吳美蒼
　　　　　　　　　　　　　　　　　法　官　高英賓
　　　　　　　　　　　　　　　　　法　官　張國華
正本係照原本作成。
如不服本判決，須於收受判決送達後20日內向本院提出上訴書狀
，其未表明上訴理由者，應於提出上訴後20日內向本院提出上訴
理由書狀（均須按他造人數附具繕本）。因疫情而遲誤不變期間
，得向法院聲請回復原狀。
上訴時應提出委任律師為訴訟代理人之委任狀。具有民事訴訟法
第466條之1第1項但書或第2項之情形為訴訟代理人者，另應附具
律師及格證書及釋明委任人與受任人有該條項所定關係之釋明文
書影本。如委任律師提起上訴者，應一併繳納上訴審裁判費。
　　　　　　　　　　　　　　　　　書記官　柯孟伶
中　　華　　民　　國　　111 　年　　11　　月　　22　　日
附表一
編號 種類 所在坐落地 權利範圍 分割方法 1 土地 花蓮縣○○鄉○○段0000地號 全部 由兩造按如附表四所示之應繼分比例分割為分別共有。 2 土地 花蓮縣○○鄉○○段0000地號 全部 由兩造按如附表四所示之應繼分比例分割為分別共有。 3 土地 花蓮縣○○鄉○○段0000地號 全部 由兩造按如附表四所示之應繼分比例分割為分別共有。 4 土地 花蓮縣○○鄉○○段0000地號 全部 由兩造按如附表四所示之應繼分比例分割為分別共有。 5 土地 苗栗縣○○鎮○○段0000地號 1/12 由兩造按如附表四所示之應繼分比例分割為分別共有。 6 土地 苗栗縣○○鎮○○段0000地號 1/12 由兩造按如附表四所示之應繼分比例分割為分別共有。 7 土地 苗栗縣○○鎮○○段0000地號 1/12 由兩造按如附表四所示之應繼分比例分割為分別共有。 8 土地 苗栗縣○○市○○段0000地號 全部 由兩造按如附表四所示之應繼分比例分割為分別共有。 9 土地 苗栗縣○○○○○段000000000地號 1/6 由兩造按如附表四所示之應繼分比例分割為分別共有。 10 土地 臺中市○○區○○段0000地號 全部 由兩造按如附表四所示之應繼分比例分割為分別共有。 11 土地 南投縣○○市○○○段0000地號 34/645 由兩造按如附表四所示之應繼分比例分割為分別共有。 12 土地 南投縣○○市○○○段0000地號 511/5184 由兩造按如附表四所示之應繼分比例分割為分別共有。 13 土地 南投縣○○市○○○段00000000地號 511/5184 由兩造按如附表四所示之應繼分比例分割為分別共有。 14 土地 南投縣○○鄉○○段0000地號 1/81 由兩造按如附表四所示之應繼分比例分割為分別共有。 15 土地 雲林縣○○鄉○○段0000地號 全部 由兩造按如附表四所示之應繼分比例分割為分別共有。 16 土地 雲林縣○○鄉○○段0000地號 1/2 由兩造按如附表四所示之應繼分比例分割為分別共有。 17 土地 嘉義縣○○鄉○○段000000000地號 全部 由兩造按如附表四所示之應繼分比例分割為分別共有。 18 土地 嘉義縣○○鄉○○段000000000地號 全部 由兩造按如附表四所示之應繼分比例分割為分別共有。 19 土地 臺南市○○區○○○段000000000地號 2/4 由兩造按如附表四所示之應繼分比例分割為分別共有。 20 土地 臺南市○○區○○○段000000000地號 2/16 由兩造按如附表四所示之應繼分比例分割為分別共有。 21 土地 臺南市○區○○段0000地號 1743/200000 由兩造按如附表四所示之應繼分比例分割為分別共有。 22 土地 屏東縣○○市○○段0000地號 7/96 由兩造按如附表四所示之應繼分比例分割為分別共有。 23 土地 屏東縣○○鄉○○段0000地號 1/16 由兩造按如附表四所示之應繼分比例分割為分別共有。 24 土地 屏東縣○○鄉○○段000000000地號 全部 由兩造按如附表四所示之應繼分比例分割為分別共有。 25 土地 屏東縣○○鄉○○段0000地號 1/32 由兩造按如附表四所示之應繼分比例分割為分別共有。 
　
附表二
編號 種類 所在坐落地 權利範圍 移轉登記日期 1 土地 嘉義縣○○鄉○○段000地號 全部     108年7月24日  2 土地 嘉義縣○○鄉○○段000地號 全部  3 土地 嘉義縣○○鄉○○段000地號 全部  4 土地 嘉義縣○○鄉○○段000地號 全部  5 土地 嘉義縣○○○○段000地號 全部  6 土地 南投縣○○市○○○段000000地號 365/25920 108年7月10日 7 土地 臺中市○區○○段000地號 146/10000  108年8月9日 8 土地 臺中市○區○○段000地號 146/1000  9 建物 臺中市○○區○○路000巷00號 全部  未辦保存登記建物 10 建物 臺中市○○區○○路000巷0000號 全部  11 建物 臺中市○○區○○段000○號(門牌：○○街000號) 全部  108年6月5日 12 建物 苗栗縣○○市○○里○○0號 全部 未辦保存登記建物 13 建物 雲林縣○○鄉○○段00○號(門牌號碼：○○路○段00巷00號) 1/2  108年7月15日 14 建物 屏東縣○○鄉○○路00號 全部 未辦保存登記建物 15 建物 臺中市○○區○○路00號 全部   未辦保存登記建物  16 建物 臺中市○○區○○路00號 全部  17 建物 臺中市○○區○○路00號之6 全部  18 建物 臺中市○區○○段00○號(門牌：○○路0段000號) 全部  108年8月9日 19 建物 臺南市○○區○○○00號 全部 未辦保存登記建物 20 建物 苗栗縣○○鎮○○路0巷00號 全部 未辦保存登記建物 

附表三
編號 種類 名稱、數量金額（如有孳息均含孳息） 分割方法 1 存款 雲林縣○○鄉農會存款789元 由兩造按如附表四所示之應繼分比例分配取得。 2 存款 雲林縣○○鄉農會存款500元 由兩造按如附表四所示之應繼分比例分配取得。 3 存款 台灣土地銀行存款36元 由兩造按如附表四所示之應繼分比例分配取得。 4 存款 台灣銀行存款251元 由兩造按如附表四所示之應繼分比例分配取得。 5 存款 ○○區農會存款2,809元 由兩造按如附表四所示之應繼分比例分配取得。 6 存款 ○○○○郵局存款7,426元 由兩造按如附表四所示之應繼分比例分配取得。 7 存款 台中第二信用合作社存款4,709元 由兩造按如附表四所示之應繼分比例分配取得。 8 債權 抵押權（106.8.1埔資字第058940號南投○○鄉○○段0000地號等5筆）1,000,000元 由兩造按如附表四所示之應繼分比例分配取得。 9 投資 新光金185股 由蘇怡禎取得61股，蘇王子與蘇瑀婕各取得62股。 10 債務 國泰人壽保險公司借款2,295,479元 由兩造按如附表四所示之應繼分比例分配取得。 

附表四
繼承人 應繼分比例 蘇王子    1/3 蘇怡禎    1/3 蘇瑀婕    1/3